臺灣高等法院刑事判決　　　　　　　　100年度上易字第810號
上　訴　人　臺灣臺北地方法院檢察署檢察官
被　　　告　洪健益
被　　　告　鈴木百惠原名張百.
上列上訴人因被告侵入建築物案件，不服臺灣臺北地方法院99年
度易字第2442號，中華民國100年3月15日第一審判決（起訴案號
：臺灣臺北地方法院檢察署99年度偵字第11172號），提起上訴
，本院判決如下：
    主  文
上訴駁回。
    理  由
一、本案經本院審理結果，認為第一審法院以本件檢察官之起訴
    程序違背規定，而諭知公訴不受理之判決，認事用法均無不
    當，應予維持，並引用第一審判決書所記載之證據及理由（
    詳如附件─第一審判決書乙件）。
二、檢察官上訴意旨，略以依證人宮仲毅、張鴻儀、鈴木百惠、
    洪健益等人之證詞觀之，業經不起訴處分確定之證人宮仲毅
    、張鴻儀與本件被告洪健益、鈴木百惠間並無犯意聯絡之情
    形，即無共犯關係，則告訴人雖撤回對宮仲毅、張鴻儀之告
    訴，其效力並不及於洪健益、鈴木百惠，因此檢察官對被告
    洪健益、鈴木百惠提起公訴，起訴程序並未違反規定云云，
    指摘原判決不當。
三、本院查：
  （一）刑事訴訟法第239條前段規定，對於共犯之一人撤回告
        訴者，其效力及於其他共犯。此所謂之「共犯」乃告訴
        人形式上所指之犯人，而非實體上認定應否負擔共犯罪
        責之人，合先敘明。
  （二）本件告訴人台北大眾捷運股份有限公司委任代理人蔡輝
        昇於98年10月13日前往臺北市政府警察局文山第一分局
        提出告訴，內容略以：「我代表公司對於98年10月11日
        14時44分侵入貓空纜車之貓空站，破壞安全設備及拿取
        文宣物品之3男1女提出告訴，‧‧‧‧‧‧。依據本公
        司監視錄影畫面及警方蒐證照片，於98年10月11日14時
        44分，男子（編號1）破壞安全設備並開啟門鎖，與女
        子（編號2）及另2名男子（編號3、4），未經同意進入
        纜車貓空站，另女子（編號2）於纜車站2樓儲車區內以
        拿取相關文宣物品，置入其隨身所攜帶之背包內，最後
        該四人於98年10月11日15時02分離去。」云云。依告訴
        代理人前開指訴，係指告訴人公司所管領之貓空纜車貓
        空站，於上開時地遭4名男女以破壞安全設備之方式侵
        入，其指控之對象為4名男女，並具體指明侵入方法為
        其中編號1之男子破壞安全設備（阻絕門板）開啟門鎖
        ，與編號2、3、4之男女，未經同意侵入貓空站，因此
        ，告訴人之指訴，固然未以法律用語明確指控上開4名
        男女「基於犯意聯絡及行為分擔，共同侵入建築物」，
        然其意旨絕非指控上開4名男女係毫無組織，毫無計畫
        ，各行其事，在偶然機會，同時間巧合地進入同一地點
        之同時犯甚明。
  （三）承上所述，刑事訴訟法第239條前段所指之「共犯」乃
        告訴人形式上所指之犯人，而非實體上認定應負擔共犯
        罪責之人。茲本件告訴代理人於前開警察機關提起告訴
        之內容，為當日闖入貓空站之4名男女，係由編號1之男
        子破壞安全設備並開啟門鎖，供自己與其餘3名男女進
        入站內。因此，告訴人既已於偵查中撤回對其中編號3
        、4 之宮仲毅、張鴻儀二人之告訴，依前揭條文規定，
        其撤回告訴之效力已及於編號1、2之本件被告洪健益、
        鈴木百惠。
四、綜上所述，檢察官上訴仍執宮仲毅、張鴻儀與本件被告洪健
    益、鈴木百惠間並無犯意聯絡之實體理由，指摘原判決不當
    ，自非可採，其上訴為無理由，應予駁回，並不經言詞辯論
    為之。
據上論斷，應依刑事訴訟法第368條、第372條、第373條判決如
主文。
中    華    民    國   100    年    5     月    11    日
                  刑事第一庭    審判長法  官  葉騰瑞
                                      法  官  莊明彰
                                      法  官  彭政章
以上正本證明與原本無異。
不得上訴。
                                      書記官  魏淑娟
中    華    民    國   100    年    5     月    11    日